【裁判字號】    98,易,364
【裁判日期】    980930
【裁判案由】    違反毒品危害防制條例
【裁判全文】
臺灣嘉義地方法院刑事判決               98年度易字第364號
公  訴  人  臺灣嘉義地方法院檢察署檢察官
被      告  甲○○
上列被告因違反毒品危害防制條例案件，經檢察官提起公訴（98
年度毒偵字第1005號），被告於準備程序中就被訴事實為有罪之
陳述，本院合議庭裁定由受命法官改依簡式審判程序審理，判決
如下：
    主  文
甲○○施用第二級毒品，累犯，處有期徒刑肆月，如易科罰金，
以新臺幣壹仟元折算壹日。
    犯 罪 事 實
一、甲○○前因施用毒品，經本院裁定令入戒治處所施以強制戒
    治，於民國91年9月9日因停止其處分出所，所餘戒治期間付
    保護管束，於92年4月9日保護管束期滿，視為強制戒治期滿
    而執行完畢，另因施用毒品案件，經本院於92年11月13日，
    以92年度訴字第427號判決判處有期徒刑8月確定，再因贓物
    案件，經本院於93年6月4日，以93年度簡字第95號判決判處
    有期徒刑6月確定，上開2罪經裁定應執行有期徒刑1年，後
    又因施用毒品案件，經本院於93年11月11日，以93年度訴字
    第404號判決判處應執行有期徒刑1年10月確定，前揭各罪接
    續執行，於95年6月14日縮短刑期假釋出監，付保護管束，
    於96年3月6日保護管束期滿，假釋未經撤銷，所餘未執行之
    刑已以執行論而執行完畢。猶不知悔改，復基於施用第2級
    毒品甲基安非他命之犯意，於98年5月8日下午某時。在嘉義
    縣阿里山鄉污水處理廠附近道路，將甲基安非他命置於玻璃
    球中，點燃燒烤吸食煙霧之方式，施用甲基安非他命1次。
    嗣經警於98年5月10日13時35分許通知驗尿，經得甲○○同
    意採集其尿液送驗，結果呈甲基安非他命陽性反應，而悉上
    情。
二、案經嘉義縣警察局竹崎分局報告臺灣嘉義地方法院檢察署檢
    察官偵查起訴。
    理  由
壹、程序事項
    按除簡式審判程序及簡易程序及第376條第1款、第2款所列
    之罪之案件外，第一審應行合議審判，又除被告所犯為死刑
    、無期徒刑、最輕本刑為3年以上有期徒刑之罪或高等法院
    管轄第一審案件者外，於刑事訴訟法第273條第1項程序進行
    中，被告先就被訴事實為有罪之陳述時，審判長得告知被告
    簡式審判程序之旨，並聽取當事人、代理人、辯護人及輔佐
    人之意見後，裁定進行簡式審判程序，刑事訴訟法第284條
    之1、第273之1條第1項分別定有明文。查本件被告甲○○所
    犯係屬刑事訴訟法第376條第1款所列之最重本刑為3年以下
    有期徒刑、拘役或專科罰金之罪，依法獨任進行審理程序，
    又被告於本院行準備程序時就被訴事實為有罪之陳述，依前
    揭規定，經聽取當事人之意見後，裁定改行簡式審判程序。
    另簡式審判程序之證據調查，依刑事訴訟法第273條之2規定
    ，不適用證據提示、交互詰問及傳聞法則有關證據能力限制
    等規定，是卷內所列各項證據，自得作為證據，合先敘明。
貳、實體事項
一、前揭犯罪事實，業據被告於本院行準備程序、審理時坦承不
    諱（見本院卷第29、32頁），又其於98年5月10日13時35分
    許，經警採集尿液送驗，由檢驗機構以酵素免疫分析法為初
    步檢驗，再以氣相層析質譜儀法確認檢驗，結果呈甲基安非
    他命陽性反應乙情，此有臺灣檢驗科技股份有限公司濫用藥
    物實驗室濫用藥物尿液檢驗報告、代號與真實姓名對照表（
    代號：竹A44）各1份在卷可佐（見警卷第5至6頁），上開檢
    驗方法顯排除偽陽性之可能，均堪為補強證據，足以擔保被
    告前述任意性自白與事實相符。又按毒品危害防制條例於92
    年7月9日修正公布，自93年1月9日施行，其中第20條、第23
    條將施用毒品之刑事處遇程序，區分為「初犯」及「5年內
    再犯」、「5年後再犯」，從其立法意旨及經觀察、勒戒或
    強制戒治是否已足以遮斷其施用毒品之毒癮以觀，倘被告於
    5 年內已再犯，經依法追訴處罰，縱其第3次（或第3次以上
    ）再度施用毒品之時間，在初犯經觀察、勒戒或強制戒治執
    行完畢釋放5年以後，已不合於「5年後再犯」之規定，且因
    已於「5年內再犯」，顯見其再犯率甚高，原實施觀察、勒
    戒或強制戒治，已無法收其實效，即應依該條例第10條處罰
    （最高法院95年度臺非字第59號、第65號判決及同院97年度
    第5次刑事庭會議決議意旨可資參照）。本件被告前因施用
    毒品案件，經本院裁定令入戒治處所施以強制戒治，於91年
    9月9日因停止其處分出所，所餘戒治期間付保護管束，於92
    年4月9日保護管束期滿，視為強制戒治期滿而執行完畢，然
    於前揭強制戒治執行完畢釋放後5年內，再因施用毒品案件
    ，經本院於92年11月13日，以92年度訴字第427號判決判處
    有期徒刑8月確定，再於93年11月11日，以93年度訴字第404
    號判決判處應執行有期徒刑1年10月確定，此有臺灣高等法
    院被告前案紀錄表、刑案資料查註紀錄表、全國施用毒品案
    件紀錄表、受觀察勒戒人毒品及前科紀錄簡列表各1份附卷
    足稽，其於強制戒治執行完畢釋放後5年內，已因再犯施用
    毒品案件，為法院追訴處罰，雖本次係於其受強制戒治執行
    完畢釋放5年後再犯，揆諸首揭實務見解意旨，仍應依法予
    以追訴處罰。綜上所述，本件事證明確，被告犯行洵堪認定
    ，應依法論科。
二、按甲基安非他命為毒品危害防制條例第2條第2項第2款所定
    之第2級毒品，核被告所為，係犯毒品危害防制條例第10條
    第2項之施用第2級毒品罪，其持有甲基安非他命之低度行為
    ，應為施用之高度行為所吸收，不另論罪，又被告前因施用
    毒品等案件，經法院判處罪刑確定，各罪接續執行，於95年
    6月14日縮短刑期假釋出監，付保護管束，96年3月6日保護
    管束期滿，假釋未經撤銷，所餘未執行之刑已以執行論而執
    行完畢，詳如犯罪事實欄所述，亦有上開前案紀錄表乙份存
    卷為按，其於受徒刑之執行完畢，5年以內故意再犯本件有
    期徒刑以上之罪，為累犯，應依刑法第47條第1項規定，加
    重其刑。爰審酌被告國中畢業之智識程度，前因施用毒品案
    件，經強制戒治執行完畢，猶再施用毒品，顯見無戒除之決
    心，施用毒品除戕害自身健康外，對社會秩序亦有潛在影響
    ，惟念其犯後坦認犯行之態度，本次犯罪之動機、目的，並
    未造成他人實害、96年3月6日假釋期滿後迄今無其他毒品案
    件為警方查獲，此有上揭前案紀錄表附卷為佐，被告自承與
    妻、兄、姐同住、從事農產品買賣等一切情狀，量處如主文
    所示之刑，並諭知易科罰金之折算標準，以示懲儆。
三、另刑法第41條於98年1月21日修正公布，並自98年9月1日施
    行，第1項並未修正，第2項則增列得易科罰金而未聲請易科
    罰金者，得以提供社會勞動6小時折算1日，易服社會勞動，
    其立法理由謂：「依刑法第41條規定聲請易服社會勞動者，
    因條文已明定以社會勞動6小時折算徒刑或拘役1日，與易科
    罰金應於裁判主文諭知折算標準之情形不同，無須於裁判主
    文諭知…至於可否易服社會勞動，與可否易科罰金相同，皆
    屬於執行事項，非裁判量刑事項，故98年9月1日刑法修正施
    行前已裁判確定之處罰，未執行或執行未完畢者，無庸再向
    法院聲請裁定諭知折算標準」，是就得易科罰金之條件及折
    算標準，刑法第41條第1項並無修正，自無新舊法適用比較
    之問題，本件應適用裁判時即98年9月1日修正施行之刑法第
    41條第1項前段規定諭知易科罰金折算標準。又本件有修正
    後刑法第41條之適用，被告若未聲請易科罰金，依法得聲請
    以提供社會勞動6小時折算1日，易服社會勞動，揆諸前揭說
    明，無須於本判決主文諭知，併以說明。
據上論斷，應依刑事訴訟法第284條之1、第273條之1第1項、第
299條第1項前段，毒品危害防制條例第10條第2項，刑法第11條
前段、第47條第1項、第41條第1項前段，判決如主文。
本案經檢察官侯德人到庭執行職務。
中    華    民    國    98    年    9    月    30    日
                  刑事第二庭  法  官  林青怡
以上正本證明與原本無異。
如不服本判決應於收受判決後10日內向本院提出上訴書狀，並應
敘述具體理由；其未敘述上訴理由者，應於上訴期間屆滿後20日
內向本院補提理由書（均須按他造當事人之人數附繕本）「切勿
逕送上級法院」。
中    華    民    國    98    年    9    月    30    日
                              書記官  李佳惠
附錄論罪科刑法條
毒品危害防制條例第10條
施用第一級毒品者，處6月以上5年以下有期徒刑。
施用第二級毒品者，處3年以下有期徒刑。


司法院資訊處製作；財團法人民間司法改革基金會備份。
